臺灣高等法院刑事判決　　　　　　 100年度上更(二)字第61號
上　訴　人　臺灣臺北地方法院檢察署檢察官
上　訴　人
即　被　告　李俊毅
選任辯護人　林宗竭律師
　　　　　　姜至軒律師
上列上訴人等因被告違反毒品危害防制條例案件，不服臺灣臺北
地方法院九十七年度訴字第四號，中華民國九十七年五月十六日
第一審判決（起訴案號：臺灣臺北地方法院檢察署九十六年度偵
字第二０七一０號），提起上訴，判決後，經最高法院第二次發
回更審，本院判決如下：
    主  文
原判決撤銷。
李俊毅販賣第一級毒品，處有期徒刑柒年陸月。扣案之第一級毒
品古柯鹼拾玖包（合計淨重拾貳點零伍公克）均沒收銷燬之；包
裹上開古柯鹼之外包裝袋拾玖個均沒收。
    事  實
一、李俊毅明知古柯鹼業經公告列為毒品危害防制條例第二條第
    二項第一款之第一級毒品，不得販賣、持有，竟於民國九十
    六年三、四月間，向不詳姓名之人購入第一級毒品古柯鹼二
    十五包供己施用，迄至九十六年十月間左右，其業已施用前
    開古柯鹼六包，剩下十九包，其不想再施用古柯鹼，而想換
    施用毒品海洛因，故自斯時起始起意要將前開所持有剩下之
    第一級毒品古柯鹼予以伺機販賣，並借用非其所有由陳志雄
    所申辦搭配門號0000000000號行動電話一支作為
    販賣第一級毒品古柯鹼之聯絡工具。適李俐青（施用第一級
    毒品古柯鹼部分，另案由臺灣桃園地方法院以九十七年度毒
    聲字第四七四號裁定觀察、勒戒後，認無繼續施用毒品之傾
    向，而由檢察官於九十七年八月二十一日以九十七年度毒偵
    字第一一八號案件為不起訴處分）經人告知使用門號000
    0000000號行動電話者有在販賣第一級毒品古柯鹼，
    乃於九十六年十月四日晚間二十一時三十四分許，以其所使
    用之門號0000000000號行動電話與李俊毅所使用
    之門號0000000000號行動電話取得聯繫後，向李
    俊毅表示要購買第一級毒品古柯鹼，並請李俊毅前來李俐青
    當時居住之臺北市大安區○○○路○段三一一號四樓之九住
    處附近，其間李俐青復於同日（九十六年十月四日）晚間二
    十三時四十六分許，再次撥打李俊毅之電話催促其前來，直
    至九十六年十月五日凌晨零時七分許，李俊毅駕車抵達臺北
    市○○○路○段附近時，再撥打電話予李俐青問明詳細地點
    ，並於九十六年十月五日凌晨零時十九分許，抵達李俐青前
    揭居住處附近後，於同日（九十六年十月五日）凌晨零時二
    十二分許，撥打電話予李俐青告知已經抵達後，李俐青旋即
    下樓，進入李俊毅所駕駛車內，並向李俊毅問明攜帶前來之
    第一級毒品古柯鹼數量，且表示要先試用，李俊毅隨即將身
    上所攜帶前來之第一級毒品古柯鹼總計十九包均交付予李俐
    青，並表示東西可先帶上去，價錢待試用滿意後隔天再算，
    李俐青即將上述購入之第一級毒品古柯鹼十九包持往其前揭
    住處置放。直至九十六年十月五日凌晨一時許，由於李俐青
    涉嫌運輸第一級毒品罪嫌（已由本院於九十七年十二月十日
    以九十七年度上訴字三五七二號判決無罪確定）而由警員向
    臺灣桃園地方法院聲請核發通訊監察書，並報請檢察官核發
    拘票前住李俐青居住處所拘提李俐青之際，因附帶搜索扣得
    前述第一級毒品古柯鹼十九包（合計淨重十二．０五公克）
    ，警員乃向李俐青問明扣案毒品之來源，李俐青遂於同日（
    九十六年十月五日）上午十時五十六分許，以所使用之門號
    0000000000號行動電話傳簡訊予李俊毅表示略以
    ：「貨不好，要退還。」等情，李俊毅旋於同日（九十六年
    十月五日）上午十一時八分許，搭乘章家福所駕駛車號七一
    九三─ＲＪ號自用小客車抵達李俐青住處樓下再撥打電話告
    知李俐青已經到達，隨即於同日（九十六年十月五日）上午
    十一時十分許，為警在李俐青居住處所樓下帶同李俐青查獲
    正在等待李俐青下樓之李俊毅，始查悉李俊毅著手販賣第一
    級毒品古柯鹼予李俐青，然因彼二人尚未達成買賣數量價金
    合意而未遂之上情。
二、案經臺北市政府警察局大安分局報請臺灣臺北地方法院檢察
    署檢察官偵查後起訴。
    理  由
壹、證據能力：
一、證人李俐青於警詢時之陳述部分，無證據能力：
    按「『被告以外之人於審判外之言詞或書面陳述，除法律有
    規定外，不得作為證據。』九十二年二月六日修正公布，同
    年九月一日施行之刑事訴訟法第一百五十九條第一項定有明
    文。又『被告以外之人於檢察事務官、司法警察官或司法警
    察調查中所為之陳述，與審判中不符時，其先前之陳述具有
    較可信之特別情況，且為證明犯罪事實存否所必要者，得為
    證據。』同法第一百五十九條之二亦有明定。於此情形，係
    必須同時具備該可信性及必要性，始合於傳聞法則之例外，
    得作為證據。原判決理由第一項謂：『證人張一鴻於調查站
    所為之調查筆錄』與審判中所述相符，有證據能力云云，其
    對於該證人之『調查筆錄』認定係具證據能力，與前揭法律
    規定係以『與審判中不符時，其先前之陳述具有較可信之特
    別情況，且為證明犯罪事實存否所必要者，得為證據』之要
    件已不相符合；況該證人既於審判中經踐行人證之交互詰問
    調查程序，依完整之法定方式合法取得證據，如認其證詞適
    合為待證事實之證明，先前於『調查筆錄』之供述即不具前
    述較可信之特別情況及證明犯罪事實存否之必要性，自應逕
    以該審判中之證詞採為論證犯罪事實之依據，亦無捨該審判
    中之證詞不用卻例外地認其先前於警詢之調查或偵訊筆錄認
    具證據能力而採為斷罪證據之餘地，是以原判決關於該部分
    之採證，於法不合，難認允洽。」（詳最高法院九十五年度
    台上字第四六七四號判決意旨）；「『被告以外之人於審判
    外之言詞或書面陳述，除法律有規定者外，不得作為證據。
    』、『被告以外之人於檢察事務官、司法警察官或司法警察
    調查中所為之陳述，與審判中不符時，其先前之陳述具有較
    可信之特別情況，且為證明犯罪事實存否所必要者，得為證
    據。』刑事訴訟法第一百五十九條第一項、第一百五十九條
    之二分別定有明文。依此規定，被告以外之人於檢察事務官
    、司法警察官或司法警察調查中所為之供述，原屬該等之人
    於審判外之言詞或書面陳述，於有前揭第一百五十九條之二
    或其他法律例外規定之情形，始得採為證據。原判決斟酌黃
    ○○於警詢及偵查中之供述，謂『證人黃○○於警詢時所為
    之陳述，具有較可信之特別情況，且為證明被告之犯罪事實
    存否所必要，依刑事訴訟法第一百五十九條之二所規定，得
    為證據』云云，並未就該證人於警詢之供述，如何係與審判
    中不符，而其先前之陳述具有較可信之特別情況，且為證明
    犯罪事實存否所必要者，得就該證人於警詢供述採為證據之
    理由，其採證難認適法，併嫌理由欠備。」（詳最高法院九
    十六年度台上字第二七一六號判決意旨）。經查證人李俐青
    於警詢時之陳述，因被告李俊毅及其選任辯護人於本院準備
    程序及審理中皆否認其證據能力（詳本院更一審卷九十九年
    九月六日準備程序筆錄第三頁及九十九年十月二十日審判筆
    錄第三頁至第四頁；本院更二審卷一００年二月二十四日準
    備程序筆錄），且不符合刑事訴訟法第一百五十九條之二之
    規定，應認無證據能力。
二、證人李俐青於檢察官偵訊時之證言，有證據能力：
    按「刑事被告之詰問權，係指訴訟上被告有在審判庭盤詰證
    人之權利；偵查中檢察官訊問證人，旨在蒐集被告犯罪證據
    ，以確認被告嫌疑之有無及內容，與審判中透過當事人之攻
    防，經由詰問程序調查證人以認定事實之性質及目的有別。
    偵查中辯護人僅有在場權及陳述意見權，此觀刑事訴訟法第
    二百四十五條第二項前段之規定甚明，檢察官訊問證人並無
    必須傳喚被告使其得以在場之規定，同法第二百四十八條第
    一項前段雖規定『如被告在場者，被告得親自詰問』，亦僅
    賦予該在場被告於檢察官訊問證人時得親自詰問證人之機會
    而已，被告如不在場，殊難期有親自詰問之可能。此項未經
    被告詰問之被告以外之人於偵查中向檢察官所為之陳述，依
    刑事訴訟法第一百五十九條第一項、第一百五十九條之一第
    二項之規定，除顯有不可信之例外情況外，原則上為『法律
    規定得為證據』之傳聞例外，依其文義解釋及立法理由之說
    明，並無限縮於檢察官在偵查中訊問證人之程序，應已給予
    被告或其辯護人對該證人行使反對詰問權者，始有證據能力
    之可言。為保障被告之反對詰問權，並與現行法對傳聞例外
    所建構之證據容許範圍求其平衡，證人在偵查中雖未經被告
    之詰問，倘被告於審判中已經對該證人當庭及先前之陳述進
    行詰問，即已賦予被告對該證人詰問之機會，則該證人於偵
    查中之陳述即屬完足調查之證據，而得作為判斷之依據。」
    （詳最高法院九十七年度台上字第四０五號判決意旨）；「
    依法院組織法第六十條及刑事訴訟法第二百二十八條至第二
    百三十一條之一規定，檢察官職司犯罪偵查權，其於偵查中
    為蒐集調查被告之犯罪證據而為偵查權之實施，除法有明文
    者外，本不拘一定之形式，關於訊問證人，法亦無明文必須
    使被告在場並使其有詰問之機會，其在尚不知被告為何人之
    偵查階段，益無使被告在場並賦予詰問證人之可能；況刑事
    訴訟法採證據裁判主義，所有供證明犯罪所用證據，均須於
    審判中踐行調查（包含證人之交互詰問）、辯論程序，始得
    採為斷罪之資料，亦不致有侵犯法律對被告人權保障之虞。
    是刑事訴訟法所規定傳聞法則之例外，其中就被告以外之人
    於偵查中向檢察官所為之陳述，因檢察官代表國家偵查犯罪
    時，原則上當能遵守法定程序，被告以外之人如有具結能力
    ，並經依法具結以擔保其係據實陳述者，依第一百五十九條
    之一第二項規定『除顯有不可信之情況者外』，仍得為證據
    。」（詳最高法院九十七年度台上字第九三號判決意旨）；
    「被告以外之人於偵查中向檢察官所為之陳述，除顯有不可
    信之情況者外，得為證據，刑事訴訟法第一百五十九條之一
    第二項定有明文。蓋現行法之檢察官仍有訊問被告、證人及
    鑑定人之權限，其應踐行之程序又多有保障被告或被害人之
    規定，證人、鑑定人於偵查中亦均須具結，就刑事訴訟而言
    ，其司法屬性甚高；而檢察官於偵查程序取得之供述證據，
    其過程復尚能遵守法令之規定，是其訊問時之外部情況，積
    極上具有某程度之可信性，除消極上顯有不可信之情況者外
    ，均得為證據。故主張其為不可信積極存在之一方，自應就
    此欠缺可信性外部保障之情形負舉證責任。」（詳最高法院
    九十八年度台上字第二九０四號判決意旨）。查證人李俐青
    於偵查中之陳述（詳偵字第二０七一０號卷第一三九頁至第
    一四０頁、第一四五頁至第一四六頁、第一七一頁），既經
    依法具結以擔保其係據實陳述者，依刑事訴訟法第一百五十
    九條之一第二項規定，除顯有不可信之情況者外，自得作為
    證據，而被告李俊毅及其選任辯護人於本院準備程序時主張
    證人李俐青於偵查中之陳述無證據能力，依前揭說明，自應
    負舉證責任以證明有何顯不可信之情況，然被告李俊毅及其
    選任辯護人僅泛稱：因證人李俐青於偵查中之陳述，未經被
    告在場予以對質詰問之機會云云（詳本院更一審卷九十九年
    九月六日準備程序筆錄第三頁及九十九年十月二十日審判筆
    錄第三頁至第四頁；本院更二審卷一００年二月二十四日準
    備程序筆錄），惟依前揭最高法院判決意旨，此項未經被告
    詰問之被告以外之人於偵查中向檢察官所為之陳述，依刑事
    訴訟法第一百五十九條第一項、第一百五十九條之一第二項
    之規定，除顯有不可信之例外情況外，原則上為「法律規定
    得為證據」之傳聞例外，依其文義解釋及立法理由之說明，
    並無限縮於檢察官在偵查中訊問證人之程序，應已給予被告
    或其辯護人對該證人行使反對詰問權者，始有證據能力之可
    言，況其中證人李俐青於九十六年十一月二十一日應偵訊時
    ，復由被告李俊毅當場表示意見（詳偵字第二０七一０號卷
    第一四五頁至第一四六頁），且為保障被告之反對詰問權，
    並與現行法對傳聞例外所建構之證據容許範圍求其平衡，前
    揭證人李俐青在偵查中雖未經被告李俊毅及其選任辯護人之
    詰問，惟被告李俊毅及其選任辯護人於原審及本院上訴審審
    判中已經對該證人李俐青（見原審訴字第四號卷第四二頁至
    第四五頁，本院上訴字第二五五七號卷第四六頁至第五十頁
    ）當庭就先前之陳述進行詰問，即已賦予被告李俊毅及其選
    任辯護人對該證人李俐青詰問之機會，則該證人李俐青於偵
    查中之陳述即屬完足調查之證據，而得作為判斷之依據，況
    檢察官職司犯罪偵查權，關於訊問證人，法亦無明文必須使
    被告在場並使其有詰問之機會，揆諸前揭說明，證人李俐青
    於偵查中之陳述，自得作為證據。
三、被告李俊毅使用之門號0000000000號行動電話通
    聯紀錄，有證據能力：
    本案卷附之被告李俊毅使用之門號0000000000號
    行動電話通聯紀錄（詳偵字第二０七一０號卷第一七七頁至
    第一九０頁），係檢察官向遠傳電信股份有限公司請求檢送
    門號0000000000號行動電話雙向通聯紀錄，而前
    揭通聯紀錄，均屬電話發（受）話時，電話公司之機房電腦
    利用磁片紀錄，固定時間將磁片之紀錄利用電腦列印，亦即
    係機械性列印之紀錄，為遠傳電信所屬機械記錄之業務文書
    ，且依原審之請求而交付，並無證據證明顯有不可信之情況
    ，核屬刑事訴訟法第一百五十九條之四第二款規定之文書，
    與本案待證事實具有關聯性，有證據能力，參酌被告李俊毅
    及其選任辯護人就上揭證據亦表示：沒有意見，同意作為證
    據等語（見本院更一審卷九十九年十月二十日審判筆錄第九
    頁，本院更二審卷一００年三月三十日審判筆錄），本院自
    得採為證據。
四、又按「鑑定之經過及其結果，應命鑑定人以言詞或『書面』
    報告」，刑事訴訟法第二百零六條第一項規定甚明，是鑑定
    人以書面為鑑定報告提出於法院，依刑事訴訟法第一百五十
    九條第一項立法理由及同法第二百零六條第一項規定，具有
    證據能力。而法院或檢察官得囑託醫院、學校或其他相當之
    機關、團體為鑑定，或審查他人之鑑定，並準用第二百零三
    條至第二百零六條之一之規定，刑事訴訟法第二百零八條第
    一項亦定有明文。從而，檢察官對於偵查中之案件，認須實
    施鑑定者，固應就具體個案，選任鑑定人或囑託鑑定機關（
    團體）為之；但對於司法警察機關調查中之案件，或有量大
    或急迫之情形，為因應實務之現實需求，由檢察官針對該類
    案件之性質，如查扣之毒品必須檢驗其成分，認為當然有鑑
    定之必要者，基於檢察一體原則，得由該管檢察長對於轄區
    內之案件，以事前概括選任鑑定人或囑託鑑定機關（團體）
    之方式，俾便轄區內之司法警察官、司法警察對於調查中之
    此類案件，得即時送請事前已選任之鑑定人或囑託之鑑定機
    關（團體）實施鑑定。是以該鑑定人或鑑定機關（團體）亦
    應視同受承辦檢察官所選任或囑託而執行鑑定業務，其等出
    具之書面鑑定報告應屬刑事訴訟法第二百零六條所定之傳聞
    例外，而具有證據能力，有最高法院九十六年度台上字第五
    二九八號判決意旨可參。查本件判決關於扣案第一級毒品古
    柯鹼之毒品鑑定報告（詳偵字第二０七一０號卷第一六四頁
    ），係由查獲機關及承辦檢察官依轄區檢察署檢察長之概括
    授權，送請法務部調查局實施鑑定，揆諸刑事訴訟法第一百
    五十九條第一項立法理由說明與同法第二百零六條第一項規
    定，自得作為證據。
五、末按被告以外之人於審判外之言詞或書面陳述，除法律有規
    定者外，不得作為證據，刑事訴訟法第一百五十九條第一項
    定有明文；同法第一百五十九條之五規定被告以外之人，於
    審判外之陳述，雖不符前四條（指第一百五十九條之一至第
    一百五十九條之四）之規定，而經當事人於審判程序同意作
    為證據，法院審酌該言詞陳述或書面陳述作成時之情況，認
    為適當者亦得為證據。而所謂「審酌該陳述作成時之情況，
    認為適當」者，係指依各該審判外供述證據製作當時之過程
    、內容、功能等情況，是否具備合法可信之適當性保障，加
    以綜合判斷而言（詳最高法院九十四年度台上字第三二七七
    號判決意旨、第五八三０號判決意旨）。本判決下列除上述
    其他所引用之各該被告以外之人於審判外之陳述（含書面陳
    述），雖屬傳聞證據，惟當事人即被告李俊毅及其選任辯護
    人於本院準備程序、審判期日中均表示同意作為證據而不予
    爭執（詳本院更一審卷九十九年九月六日準備程序筆錄第三
    頁、九十九年十月二十日審判筆錄第四頁至第十一頁，本院
    更二審卷一００年二月二十四日準備程序筆錄），本院審酌
    結果，認上開證據資料製作時之情況，尚無違法不當及證明
    力明顯過低之瑕疵，亦認為以之作為證據應屬適當。揆諸前
    開規定，爰依刑事訴訟法第一百五十九條之五規定，認前揭
    證據資料均有證據能力。
貳、實體方面：
一、認定犯罪事實所憑之證據及理由：
  (一)訊據被告李俊毅固坦承於案發前半年左右（即九十六年三、
    四月間），向不詳姓名之人購入第一級毒品古柯鹼二十五包
    供己施用，迄至九十六年十月間左右，其業已施用前開古柯
    鹼六包，剩下十九包，其不想再施用古柯鹼，而想換施用毒
    品海洛因，故自斯時起始起意要將前開所持有剩下之第一級
    毒品古柯鹼予以伺機販賣，並借用非其所有由陳志雄所申辦
    搭配門號0000000000號行動電話一支作為販賣第
    一級毒品古柯鹼之聯絡工具，李俐青係經由他人告知始知道
    其使用前揭門號，李俐青有在查獲前一日即九十六年十月四
    日晚間與其以前揭電話聯繫，九十六年十月五日凌晨，其有
    再接到李俐青的電話，並於九十六年十月五日凌晨零時二十
    分許前往李俐青住處附近，李俐青有進入其所駕駛之車內，
    其有拿古柯鹼十九包給李俐青，目的是要給李俐青，因為其
    自己要施用海洛因，不想再用古柯鹼，沒有跟李俐青拿錢，
    也沒有講到錢，其以前跟別人買是一包二千五百元，十九包
    是四萬七千五百元，希望拿一點錢回來，因為是用錢買的，
    李俐青是朋友介紹要古柯鹼，所以其才拿古柯鹼給李俐青，
    其心裡想法是沒有給錢也沒有關係，但是有給錢也可以，或
    者給其他的毒品也可以等語（見本院更一審卷九十九年八月
    二十三日準備程序筆錄第二頁及九十九年十月二十日審判筆
    錄第十二頁，本院更二審卷一００年三月三十日審判筆錄）
    。
  (二)況查：
  1.依證人李俐青於偵查及原審、本院上訴審審理時結證之內容
    ，扣案之十九包第一級毒品古柯鹼均係由被告李俊毅販賣予
    李俐青：
    (1)證人李俐青於偵查中證稱：「（問：與被告李俊毅之關係
      ？）我不認識被告，也不知道他的名字，當初是問一位住
      在上海的朋友，向他表示我在台灣買古柯鹼都被騙，我朋
      友說會去幫我找找，就傳了一個電話給我，叫我向該行動
      電話門號之持用人購買。（問：該人之行動門號為何？）
      0000000000。（問：與該人有無交易？）我拿
      到電話後，有傳簡訊給該人表示我是誰，請他撥電話給我
      ，對方回撥之後，我就問他有沒有空，就約九十六年十月
      四日在我家樓下碰面，對方到了之後，我就上了車，上車
      之後，對方就交給我十七包的古柯鹼，我有向對方表示我
      沒有要那麼多，而且要先試試看，萬一貨不好怎麼辦，對
      方就說先都拿去，覺得不好再還還給他，當時也沒有談到
      價錢，因為對方也很緊張，只說錢的部分明天一起算，因
      為我有向對方要先試試，再決定數量，後來我回到家被警
      方查獲，警要我交待出來源，我有傳簡訊給對方表示貨不
      好，要約時間地點退還給他，後來對方就開了一輛車，且
      多載了二個人來。」等語（詳偵字第二０七一０號卷第一
      三九頁至第一四０頁）；「（問：在場之被告是否即是當
      日交付你古柯鹼之人？）是。（問：被告之行動電話門號
      係被告給你或係你朋友給你的？）我朋友給我的。（問：
      在被告交付古柯鹼給你之前，有無看過被告？）沒有。（
      問：與被告之關係？）我完全不認識他」等語（詳偵字第
      二０七一０號卷第一四五頁至第一六頁頁）；「（問：撥
      予被告所使用之門號？）0000000000，是我向
      他人購得，非我個人名義申請。（問：與被告聯絡之情形
      ？）在我被查獲當日，我是先傳簡訊問被告有沒有空，他
      才回撥電話給我約時間，之後我有再跟他更改過時間，但
      我不知道傳簡訊或撥打電話給他．．．（問：警方在你租
      屋處查獲的古柯鹼，是否均係被告所交付予你？）是，我
      有打開其中一包，用了０．三至０．五公克試試看品質，
      我跟被告拿到古柯鹼不到半小時，就被警方查獲。」等語
      （詳偵字第二０七一０號卷第一七一頁）。由證人李俐青
      於偵查中之證述可知，證人李俐青雖證稱係購入十七包第
      一級毒品古柯鹼，然復表示拿到第一級毒品古柯鹼後，約
      莫半小時即遭警持拘票查獲，還未及清點數量，但在其住
      處所扣案得之第一級毒品古柯鹼均係向被告李俊毅購買而
      持有的各節，已堪認定。
    (2)證人李俐青於原審審理中證稱：「（問：九十六年十月五
      日在忠孝東路四段你的住處是否有被扣得古柯鹼十九包、
      吸食器、電子磅秤等物？）有古柯鹼，但是數量有幾包我
      沒有印象，因為我還沒有點，電子磅秤、吸食器是有。（
      問：古柯鹼的來源？）我是打電話跟一個先生聯絡，他就
      送來我家樓下。（問：你所謂的跟一個先生聯絡，是否在
      庭之被告李俊毅？）是的。（問：你當時是用何電話跟他
      聯絡？）我有兩個號碼，0000000000、000
      0000000都是我在用的號碼，但是我不確定我是用
      哪一個號碼打電話給李俊毅。（問：你打給他的電話號碼
      是否記得？）不記得，要看我當時的供述。（問：你當時
      的供述是說有打電話給李俊毅的0000000000，
      當時是否有據實陳述？）是的。（問：你如何知道要跟李
      俊毅買毒品？）我透過一個上海的朋友幫我找看看有無好
      一點的古柯鹼，隔一天他就傳利用行動電話的簡訊，傳了
      0000000000這個電話號碼，要我直接打這個電
      話號碼聯絡。（問：以上過程是否如同通訊監察筆錄第二
      頁第八至九行的紀錄？提示偵卷第四八頁並告以要旨）是
      的，那就是我跟我上海朋友的通話過程。（問：後來你與
      李俊毅聯絡時，如何跟他說？）我傳訊息告訴他我叫什麼
      名字，詢問他有無毒品，我不知道他叫什麼名字。（問：
      你要跟他買什麼？）古柯鹼。（問：當時有無說數量？）
      在電話中沒有談。（問：價錢有無談？）沒有。（問：後
      來情形？）約好時間，他就遲到兩個多小時，我又打電話
      給他，他就到了，在我家樓下附近，我就上了他的車子，
      在車內我就問他有多少，他拿出來給我看，我說我要試試
      看好不好，他覺得這樣麻煩，他請我先帶上去，不好再退
      給他，我沒有付錢，因為我當時身上也沒有錢，有說不好
      的話明天再通電話，不好再還給他，沒有說如果好的話要
      如何付錢，因為當時下雨，他著急想要下車，我也想趕快
      用，我下車回到家警察就來了。（問：你知否當時毒品的
      市價？）一克伍仟元，但是他們每次送給我都是不到一克
      ，約０．六克。（問：你確定李俊毅要給你的毒品是賣給
      你的或是免費給你？）我不確定，我當時急著下車，我想
      說他可能會請我，我心裡是想說如果東西好的話，我可能
      會問他多少錢，再跟他多買一點，但是我當時只是想拿壹
      包試試看品質好不好。（問：後來還有無約李俊毅談付錢
      的事情？）後來警察就來我家，我連點都來不及點，是警
      察點的，警察要我打電話給李俊毅，但是電話打不通，警
      察後來就帶我回警察局，叫我傳訊息給李俊毅。．．．在
      我的立場，我不會把他們當作藥頭，且我為了保護他們，
      加上我知道買賣毒品是不好的行為，所以我們不會在電話
      及簡訊中談到價錢，大概行情都差不多知道，約一克古柯
      鹼伍仟元。．．．（問：九十六年十月五日你在幾點被警
      察抓到？）大約凌晨一點多左右。．．（問：查獲以後，
      你有無跟被告繼續通聯？）警察叫我打，可是打不通，警
      察要我傳簡訊給被告，他們看著我傳訊息，傳完後才帶我
      回警察局。．．（問：那天為警查獲後，你打幾通電話給
      被告？）那天我傳了兩通的簡訊，電話也打了一、兩通。
      （問：你在偵訊中陳述你有打開其中壹包，用了０．三至
      ０．五公克，當時陳述是否實在？提示偵卷第一七一頁並
      告以要旨）是的，我當時施用的地點就是家裡。（問：九
      十六年十月五日上午十一點左右，你如何指認出被告？）
      被警察查獲當時手機被警察沒收，九十六年十月五日警察
      上班約八、九點時，因為警察要幫我製作筆錄，也把手機
      拿過來，就把手機打開，發現李俊毅有傳簡訊或是有打電
      話過來，警察要我跟他約我家樓下，警察就帶著我到我家
      樓下，有兩、三個警察一起去，當時我家門口就停一部車
      ，我不能確定那台車是否李俊毅的車，車上有三個人，所
      以我看了很久，我看不到他，我隱約看到他坐在駕駛座右
      邊，警察就好幾個人上前去臨檢那部車子，他們一直不開
      門，警察就拿槍出來，後來就把他們帶回警局，是否車上
      全部的人都帶回去我不知道，車上也有毒品，警察就拿照
      片要我指認，我第一天看到他時我只看到他的右臉，第二
      天我看到他的時候只有看到左臉，警察拿照片給我看，我
      很快就可以認出是哪一個。（問：提示偵卷第三三頁並告
      以要旨，你在警詢時有說到警方帶你到現場後，由你指認
      出被告的車就抓到，當時陳述是否實在？）是的，我說應
      該是那部車，我不記得車型，顏色我也不記得，當時是上
      班時間，我家樓下不可能有車子停放在那邊，那輛車子剛
      好停在那邊，我就認為應該就是那部。（問：你當天所看
      到的車子是否因為看到這個車所以才指認出李俊毅？）我
      是看到車子不能確定車子是不是，但是我看到坐在副駕駛
      座那個人的臉側面，還有衣服的顏色與交易時穿著類似，
      衣服的顏色暗暗的，也有戴眼鏡，所以我才跟警察說應該
      就是那個人，警察就說去問問看。（問：在九十六年十月
      五日凌晨零時許，李俊毅來的時候，是如何過來？）他一
      人自己開車。（問：他開什麼車？）我沒有印象。（問：
      當時你有無上車？）我是上了車。．．（問：你跟李俊毅
      除了購買毒品聯絡外，有無就其他事情聯絡？）沒有。」
      等語（詳原審訴字第四號卷第四二頁至第四五頁），由以
      上可知，證人李俐青係證述向被告李俊毅購入上開第一級
      毒品古柯鹼後，即施用其中一小包第一級毒品古柯鹼，且
      未及清點數量即遭警方查獲，再以簡訊通知被告李俊毅前
      來後，被告李俊毅即遭警查獲。
    (3)證人李俐青在本院上訴審審理中證稱：「（問：九十六年
      十月五日你家中是否被查獲毒品？）是的。（問：查獲幾
      包什麼毒品？）警察算一算還有空的袋子，說是十九包。
      （問：為何於警詢、偵查都說是十七包？）我記得是十七
      包，警察說十九包，我想反正被抓到了，都是一樣。．．
      ．（問：你於第一審時，檢察官問你是否能確定是賣你或
      送你吃，你表示不能確定，有何意見？）他沒有賣我，我
      沒有拿錢給他，所以不能算賣我。．．（問：你如何知道
      被告是藥頭？）我不認識他，我是透過上海的朋友，問看
      看可不可以找到好的東西或介紹藥頭，上海朋友給我電話
      ，我才打看看。．．．（問：你在警詢、偵查、原審應訊
      所  作的回答，是否出於自由意志？）是我自己自由意識
      。（問：你在警詢、偵查、原審均稱是向被告購買毒品，
      有何意見？）我在檢察官那邊的時候，我有說不能算是買
      ，因為沒有拿錢給他，而且是我上海朋友提供我電話。．
      ．（問：是否試用不合，準備退貨，叫被告拿回毒品？）
      證人答（點頭）。．．（問：你以前於警詢、偵查、原審
      所言，是否真實？）證人答（點頭、流淚）。（問：為何
      哭泣？）我真的不想害被告，我跟他真的不認識。」等語
      （詳本院上訴字第二五五七號卷第四六頁至第五十頁），
      由上可知，證人李俐青係證述於警詢、偵查及原審所述均
      真實，扣案之十九包第一級毒品古柯鹼係被告李俊毅交付
      ，但還沒有算錢。
    (4)扣案之毒品確係第一級第２項毒品古柯鹼，合計淨重十二
      ．０五公克，純度百分之六十五．八七，純質淨重七．九
      四公克等情，亦有法務部調查局九十六年十一月三十日調
      科壹字第０九六二三０八０七五０號函（詳偵字第二０七
      一０號卷第一六四頁）在卷可稽。
  2.依被告李俊毅自承所使用之門號0000000000號行
    動電話與證人李俐青所使用之門號0000000000號
    及0000000000號行動電話，分別於九十六年十月
    四日、五日有如下之通聯紀錄，且與前述證人李俐青於偵查
    、審理時所述情節相符：
    (1)被告李俊毅所使用門號0000000000號行動電話
      與證人李俐青所使用門號0000000000號行動電
      話於九十六年十月四日晚間二十一時三十四分五秒通聯（
      詳偵字第二０七一０號卷第一八五頁）。
    (2)證人李俐青所使用門號0000000000號行動電話
      與被告李俊毅所使用門號0000000000號行動電
      話於九十六年十月四日晚間二十三時四十六分二十五秒通
      聯（詳偵字第二０七一０號卷第一八六頁）。
    (3)被告李俊毅所使用門號0000000000號行動電話
      與證人李俐青所使用門號0000000000號行動電
      話於九十六年十月五日凌晨零時七分十秒通聯（詳偵字第
      二０七一０號卷第一八七頁）。
    (4)被告李俊毅所使用門號0000000000號行動電話
      與證人李俐青所使用門號0000000000號行動電
      話於九十六年十月五日凌晨零時十九分三十三秒通聯（詳
      偵字第二０七一０號卷第一八七頁）。
    (5)被告李俊毅所使用門號0000000000號行動電話
      與證人李俐青所使用門號0000000000號行動電
      話於九十六年十月五日凌晨零時二十二分三十秒通聯（詳
      偵字第二０七一０號卷第一八七頁）。
    (6)證人李俐青所使用門號0000000000號行動電話
      與被告李俊毅所使用門號0000000000號行動電
      話於九十六年十月五日凌晨零時二十三分十四秒通聯（詳
      偵字第二０七一０號卷第一八七頁）。
    (7)證人李俐青所使用門號0000000000號行動電話
      與被告李俊毅所使用門號0000000000號行動電
      話於九十六年十月五日上午十時五十六分四秒通聯（詳偵
      字第二０七一０號卷第一九十頁）。
    (8)被告李俊毅所使用門號0000000000號行動電話
      與證人李俐青所使用門號0000000000號行動電
      話於九十六年十月五日上午十一時八分五十五秒通聯（詳
      偵字第二０七一０號卷第一九○頁）。
    以上通聯紀錄，核與證人李俐青所稱係在查獲前一日即九十
    六年十月四日晚間約二十一時三十分許與被告李俊毅取得聯
    繫後向被告李俊毅表示要購買第一級毒品古柯鹼，後來被告
    李俊毅遲到還撥打電話催促，被告李俊毅乃於九十六年十月
    五日凌晨駕車前來，其下樓取得第一級毒品古柯鹼後（依上
    述通聯紀錄約於九十六年十月五日凌晨零時二十二分、二十
    三分許），再持往上樓，約半個小時（依警方查獲記載及前
    述證人李俐青供述為九十六年十月五日凌晨一時許）警察就
    來了，並扣得前述第一級毒品古柯鹼十九包，警察問毒品來
    源，證人李俐青乃於九十六年十月五日上午十一點左右傳簡
    訊給被告李俊毅表示：「貨不好，要退還。」，不久被告李
    俊毅即坐車前來遭警查獲等節相符，足見證人李俐青於本院
    上訴審審理時曾一度翻異前詞，證述：扣案之第一級毒品古
    柯鹼十九包係向綽號「猴子」之人所購買云云（詳本院上訴
    字第二五五七號卷第四六頁至第四六頁背面），顯係不實，
    況倘證人係向綽號「猴子」之人購買扣案之十九包第一級毒
    品古柯鹼，又為何於同次庭訊時改稱：扣案之十九包第一級
    毒品古柯鹼係綽號「猴子」之人所寄放？益徵證人李俐青於
    本院上訴審最初之證述稱係向綽號「猴子」之人購買云云，
    為不實在，不足採信。
  3.被告李俊毅雖辯稱：其於九十六年十月五日凌晨零時二十分
    許前往李俐青住處附近，李俐青有進入其所駕駛之車內，其
    有拿古柯鹼十九包給李俐青，目的是要給李俐青，因為其自
    己要施用海洛因，不想再用古柯鹼，沒有跟李俐青拿錢，也
    沒有講到錢，其以前跟別人買是一包二千五百元，十九包是
    四萬七千五百元，希望拿一點錢回來，因為是用錢買的，李
    俐青是朋友介紹要古柯鹼，所以其才拿古柯鹼給李俐青，其
    心裡想法是沒有給錢也沒有關係，但是有給錢也可以，或者
    給其他的毒品也可以等語（見本院更二審卷一００年三月三
    十日審判筆錄）。惟按我國法令對販賣毒品者臨以嚴刑，惟
    毒品仍無法禁絕，其原因實乃販賣毒品存有巨額之利潤可圖
    ，故販賣毒品者，如非為巨額利潤，必不冒此重刑之險，是
    以有償販賣毒品者，除非另有反證證明其出於非圖利之意思
    而為，概皆可認其係出於營利之意而為（詳最高法院九十三
    年度台上字第一六五一號、八十七年度台上字第三一六四號
    等判決意旨參照）。且販賣古柯鹼係違法行為，非可公然為
    之，且有其獨特之販售通路及管道，復無公定價格，容易增
    減分裝之份量，而每次買賣之價量，可能隨時依雙方關係深
    淺、資力、需求量及對行情之認知、來源是否充裕、查緝鬆
    嚴、購買者被查獲時供述購買對象之可能風險評估等，而異
    其標準，非可一概而論。查本件被告李俊毅雖辯稱其拿古柯
    鹼給李俐青，其心裡想法是李俐青沒有給錢也沒有關係云云
    ，然近年來政府為杜絕毒品之氾濫，對於查緝施用及販賣毒
    品之工作，無不嚴加執行，販賣毒品罪又係重罪，設若無利
    可圖，衡情一般持有毒品之人當無輕易將所持有之古柯鹼任
    意無償或以成本價轉售他人而甘冒於再次向他人購買時，而
    有被查獲移送法辦之危險之理，且不論是瓶裝或袋裝之古柯
    鹼均可任意分裝或增減其份量，而每次買賣之價量，亦隨時
    隨雙方關係之深淺、當時之資力、需要程度及對行情之認知
    等因素而為機動地調整，因之販賣之利得，除經坦承犯行，
    或帳冊價量均臻明確外，委難察得實情，職是之故，縱未確
    切查得販賣賺取之實際差價，但除別有事證，足認係按同一
    價格轉讓，確未牟利外，尚難執此即認非法販賣之事證有所
    不足，致知過坦承者難辭重典，飾詞否認者反得逞僥倖，而
    失情理之平。再以政府對毒品之查禁森嚴，刑罰甚重，衡情
    倘非有利可圖，絕無平白甘冒被嚴查重罰之高度風險，而為
    毒品有償交易之理。以本件而論，被告李俊毅與交易對象李
    俐青復僅係初識而非至親，且被告是以四萬七千五百元購得
    上開十九包古柯鹼，足見被告所付出的成本不少，茍無利得
    ，被告絕無甘冒重典，以無償轉讓或以原價買賣第一級毒品
    之理，是被告李俊毅有營利之意圖，可以認定。
  4.再被告李俊毅於案發前半年左右（即九十六年三、四月間）
    ，向不詳姓名之人購入第一級毒品古柯鹼二十五包供己施用
    ，迄至九十六年十月間左右，其業已施用前開古柯鹼六包，
    剩下十九包，其不想再施用古柯鹼，而想換施用毒品海洛因
    ，故自斯時起始起意要將前開所持有剩下之第一級毒品古柯
    鹼予以伺機販賣等情，業經被告李俊毅供述明確（見本院更
    二審卷一００年三月三十日審判筆錄）。足徵被告購入前述
    古柯鹼是為供自己施用，後來才起意販賣，並無證據證明被
    告是為了販賣之目的而購入古柯鹼，依「罪證有疑，利於被
    告」之原則，本院爰依被告之供述，認定被告一開始係基於
    施用而非基於販賣毒品古柯鹼以資牟利之犯意，而販入該等
    毒品古柯鹼。
  5.又證人李俐青於偵查時證稱：我拿到電話後，有傳簡訊給該
    人表示我是誰，請他撥電話給我，對方回撥之後，我就問他
    有沒有空，就約九十六年十月四日在我家樓下碰面，對方到
    了之後，我就上了車，上車之後，對方就交給我十七包的古
    柯鹼，我有向對方表示我沒有要那麼多，而且要先試試看，
    萬一貨不好怎麼辦，對方就說先都拿去，覺得不好再還給他
    ，當時也沒有談到價錢，因為對方也很緊張，只說錢的部分
    明天一起算，因為我有向對方說要先試試，再決定數量，後
    來我回到家被警方查獲，警員要我交待來源，我有傳簡訊給
    對方表示貨不好，要約時間地點退還給他，後來對方就開了
    一輛車，且多載了二個人來等語（見偵字第二０七一０號卷
    第一三九頁至第一四０頁）。其亦於原審證稱：「（後來還
    有無約李俊毅談付錢的事情？）後來警察就來我家，我連點
    都來不及點，是警察點的，警察要我打電話給上訴人，但是
    電話打不通，警察後來就帶我回警察局，叫我傳訊息給李俊
    毅。（這次李俊毅是以為你是要付錢，所以才赴約？）我說
    我東西要還他。（你傳簡訊給被告的內容為何？）我不太記
    得，只記得好像是我要回南部，請他回來把毒品拿回去。」
    等語（見原審訴字第四號卷第四二至四四頁），已如前述，
    足徵依李俐青上開證述，其向被告拿取古柯鹼，是要先行試
    用，尚未談妥數量及價金，即被警查獲，其在查獲後與被告
    相約見面，亦係經警員授意而為，且並無表示要付款之意。
    另被告於九十六年十月五日偵查時雖供稱當日早上有要向李
    俐青收錢，然依其所供：「（為何要向他收錢？）因為前天
    晚上他有問我說，他已找不到那種東西了，那種東西就是古
    柯鹼，我就說我幫他問看看，他前天晚上向我說，他本來要
    拿十個，又說他不要那麼多，我說電話裏不要說這個，過來
    再說。（你的古柯鹼何來？）我手上沒有古柯鹼。（你沒有
    古柯鹼如何幫人家拿？）因他一直催，我只是敷衍一下。（
    你早上要去向他拿多少錢？）我本來要向他拿二萬五千元，
    因他前天晚上向我說要十個，我有幫他問，結果我到那邊了
    ，警察就上來。」等語（見偵字第二０七一０號卷第一一六
    頁）。亦係指李俐青要被告幫忙找古柯鹼，並未談及被告前
    一日有交付古柯鹼予李俐青及要收取款項。從而，被告確有
    著手販賣古柯鹼之行為，縱被告有先將古柯鹼交予李俐青，
    但那是要給李俐青「試用」的，嗣後李俐青不滿意要退貨，
    則被告並未與李俐青達成毒品古柯鹼買賣數量價金合意，故
    被告之前開販賣行為僅屬未遂，當無疑義。
  (三)綜上所述，互核以參，被告李俊毅所為上開辯解，均屬事後
    圖免卸飾之詞，不足採信。本件事證明確，被告李俊毅販賣
    第一級毒品古柯鹼予證人李俐青未遂之犯行，應可認定。
二、新舊法比較：
  (一)按行為後法律有變更者，適用行為時之法律。但行為後之法
    律有利於行為人者，適用最有利於行為人之法律，刑法第二
    條第一項定有明文。又比較時應就罪刑有關之共犯、未遂犯
    、想像競合犯、牽連犯、連續犯、結合犯，以及累犯加重、
    自首減輕暨其他法定加減（如身分加減）與加減例等一切規
    定，綜其全部罪刑之結果而為比較（詳最高法院九十五年第
    八次刑事庭會議一、（四）之決議要旨參照）。
  (二)再按毒品危害防制條例第四條、第十一條、第十一之一、第
    十七條、第二十條、第二十五條，業於九十八年五月二十日
    以華總一義字第０九八００一二五一四一號修正公布，依法
    務部九十八年六月八日法檢字第０九八０八０二二七九號函
    認依毒品危害防制條例第三十六條規定，修正條文自公布後
    六個月施行（並詳臺灣高等法院暨所屬法院因應新修正毒品
    危害防制條例施行法律問題研討會結論參照）。查被告李俊
    毅行為後，毒品危害防制條例第四條第一項有關販賣第一級
    毒品之法定本刑，業於九十八年五月二十日修正公布，於公
    布六個月後之九十八年十一月二十日起施行，茲就比較情形
    如下：毒品危害防制條例第四條第一項之販賣第一級毒品罪
    法定本刑之規定，修正前毒品危害防制條例第四條第一項係
    規定「製造、運輸、販賣第一級毒品者，處死刑或無期徒刑
    ；處無期徒刑者，得併科新臺幣一千萬元以下罰金。」，修
    正為「製造、運輸、販賣第一級毒品者，處死刑或無期徒刑
    ；處無期徒刑者，得併科新臺幣二千萬元以下罰金。」，經
    比較修正前、後關於罰金刑之規定，固以修正前法律，較有
    利於被告，惟按毒品危害防制條例第十七條亦經修正公布，
    新法第十七條規定：「（第一項）犯第四條至第八條、第十
    條或第十一條之罪，供出毒品來源，因而查獲其他正犯或共
    犯者，減輕或免除其刑。（第二項）犯第四條至第八條之罪
    於偵查及審判中均自白者，減輕其刑」，而舊法第十七條規
    定：「犯第四條第一項至第四項、第五條第一項至第四項前
    段、第六條第一項至第四項、第七條第一項至第四項、第八
    條第一項至第四項、第十條或第十一條第一項、第二項之罪
    ，供出毒品來源，因而破獲者，得減輕其刑」。查本件被告
    係犯毒品危害防制條例第四條第一項之販賣第一級毒品罪，
    被告已於偵查及審理時自白犯罪（詳下述）。經比較新舊法
    結果，以新法對被告有利，是綜合適用修正前、後之罪、刑
    相關規定予以比較，修正後之規定顯較修正前之規定對被告
    有利，因此，依刑法第二條第一項後段規定，自應整體適用
    修正後毒品危害防制條例之規定。另按從刑附屬於主刑，除
    法律有特別規定者外，依主刑所適用之法律，則基於從刑隨
    同主刑適用同一準據法之原則，關於沒收部分，亦應適用修
    正後毒品危害防制條例之規定。
三、論罪理由：
  (一)按古柯鹼係毒品危害防制條例第二條第二項第一款所規定之
    第一級毒品，查本案李俐青於九十六年十月四日與被告李俊
    毅聯絡後，係表示要購買第一級毒品古柯鹼，並請被告李俊
    毅將毒品送來其住處附近，被告李俊毅即於九十六年十月五
    日凌晨駕車前去李俐青住處附近，待李俐青上車後，被告即
    交付第一級毒品古柯鹼十九包予李俐青，由於李俐青表示要
    試用，故被告表示錢隔日再算，其後證人再以簡訊與被告聯
    繫表示略以：「貨不好，要退還。」等情，足徵被告確有著
    手販賣毒品古柯鹼之行為，縱被告有先將古柯鹼交予李俐青
    ，但那是要給李俐青「試用」的，嗣後李俐青退貨，則被告
    並未與李俐青未達成毒品古柯鹼買賣數量價金合意而未遂，
    故核被告所為，係犯修正後毒品危害防制條例第四條第六項
    、第一項之販賣第一級毒品未遂罪。被告販賣前持有第一級
    毒品古柯鹼之低度行為，應為販賣第一級毒品古柯鹼之高度
    行為所吸收，不另論罪。被告已著手於販賣毒品行為之實行
    而不遂，應依刑法第二十五條第二項之規定減輕其刑。
  (二)再被告在警詢中供稱：「十月四日接到李俐青的簡訊，約我
    在他家樓下見面，碰面後李女告知要買十公克古柯鹼，問我
    可否幫他買到，我回答他可以幫忙問問看，之後我就離開了
    。十月五日早上李女先聯絡我，說要回高雄並要出國，叫我
    過去他家，要表示要拿錢給我幫他去買古柯鹼，我就叫他用
    匯款的方式．．．。」等語（見偵查卷第十八至十九頁）；
    其在偵查中供稱：「．．．後來被查獲當天，是李俐青打電
    話給我叫我過去，我知道他要我去幫她拿古柯鹼，所以我有
    跟她講要就先拿錢來，李俐青就跟我說不要亂哈啦，先過去
    就對了，所以我就過去，就被警察抓了。」等語（見偵查卷
    第一二九頁）；其在本院更二審審理時供稱：「我有於上述
    時、地拿古柯鹼十九包給李俐青，目的是要給李俐青，因為
    我自己要施用海洛因，不想再用古柯鹼，沒有跟他拿錢，也
    沒有講到錢，我跟他是朋友介紹的，我以前跟別人買是一包
    二千五百元，十九包是四萬七千五百元，我希望拿一點錢回
    來，因為我是用錢買的，李俐青是朋友介紹要古柯鹼，所以
    我才拿古柯鹼給李俐青，我心裡想法是沒有給錢也沒有關係
    ，但是有給錢也可以，或者給我其他的毒品也可以。」等語
    （見本院更二審卷一００年三月三十日審判筆錄）。綜上，
    足徵被告在偵查與審理中業已將李俐青如何要向其買毒品古
    柯鹼，其如何依約去找李俐青並談論到錢（惟價金尚未達成
    合意）或已交付毒品古柯鹼十九包等重要關鍵事項均已自白
    不諱，雖被告有時辯稱李俐青沒有給錢也沒有關係或尚未交
    付毒品等，然按「所謂自白，係指被告對於自己所為已經構
    成犯罪要件之事實，坦白陳述而言；至於對阻卻責任或阻卻
    違法之事由，有所主張或辯解，乃辯護權之行使，仍不失為
    自白。」（最高法院八十九年度台上字第四五一三號刑事判
    決意旨參照），則被告縱有上述辯解，仍不影響其在偵審中
    業已自白犯行之上情，爰依修正後毒品危害防制條例第十七
    條第二項「犯第四條至第八條之罪於偵查及審判中均自白者
    ，減輕其刑」之規定減輕其刑，並依法遞減之。
四、撤銷改判之理由：
  (一)原審調查後，認被告販賣第一級毒品古柯鹼犯行事證明確而
    予以論罪科刑，固非無見。惟查：
  1.毒品危害防制條例第四條第二項，已於九十八年五月二十日
    修正公布，並自公布後六個月施行，原審未及比較新舊法，
    尚有未洽。
  2.被告在偵查及審理中均曾自白販賣毒品古柯鹼予李俐青之情
    ，被告已符合修正後毒品危害防制條例第十七條第二項所規
    定得減輕其刑之要件，原審未依該規定減輕其刑，自有違誤
    。
  3.原審認被告就事實欄一所載販賣第一級毒品犯行，認本罪法
    定刑為「死刑或無期徒刑；處無期徒刑者，得併科新臺幣一
    千萬元以下罰金」，然同為販賣第一級毒品之人，其原因動
    機不一，犯罪情節未必盡同，或有大盤毒梟者，亦有中、小
    盤之分，甚或僅止於吸毒者友儕間為求互通有無之有償轉讓
    者亦有之，其販賣行為所造成危害社會之程度自屬有異，法
    律科處此類犯罪，所設之法定最低本刑卻同為「無期徒刑，
    得併科新臺幣一千萬元以下罰金」，不可謂不重。於此情形
    ，倘依其情狀處以有期徒刑，即足以懲儆，並可達防衛社會
    之目的者，自非不可依客觀之犯行與主觀之惡性二者加以考
    量其情狀，是否有可憫恕之處，適用刑法第五十九條之規定
    酌量減輕其刑，期使個案裁判之量刑，能斟酌至當，符合比
    例原則。被告販賣古柯鹼之次數僅有一次，且尚未取得買賣
    價金，其販賣毒品之數量非鉅，以其情節論，惡性尚非重大
    不赦，只因一時貪念，致罹法定刑為死刑或無期徒刑之重典
    ，相對於長期大量販賣毒品之大毒梟而言，被告對社會治安
    及國民健康之危害較小，倘亦處以死刑或無期徒刑，不免過
    苛，且無從與前開大毒梟之惡行有所區隔，是其犯罪情狀在
    客觀上足以引起一般人之同情，情節尚堪憫恕，若處以法定
    最低度之刑，猶嫌過重，爰依刑法第五十九條規定酌減其刑
    云云。然查：
    (1)按「刑法上之酌量減輕，必於犯罪之情狀可憫恕時，始得
      為之，為刑法第五十九條所明定，至犯罪情節輕微僅可為
      法定刑內從輕科刑之標準，不得據為酌量減輕之理由，原
      判決既未認定上訴人之犯罪情狀有何可憫恕之處，僅謂情
      節尚輕，輒依刑法第五十九條酌減本刑，其援引法令，自
      屬失當」；又「刑法第五十九條之酌量減輕其刑，必須犯
      罪另有特殊之原因與環境等等，在客觀上足以引起一般同
      情，認為即予宣告法定低度刑期猶嫌過重者，始有其適用
      」，最高法院著有二十八年上字第一０六四號、四十五年
      臺上字第一一六五號判例可稽。再按「刑法第五十九條之
      酌量減輕其刑，必於犯罪之情狀，在客觀上足以引起一般
      同情，認為即予宣告法定低度刑期，猶嫌過重者，始有其
      適用，至於被告無前科，素行端正，子女眾多等情狀，僅
      可為法定刑內從輕科刑之標準，不得據為酌量減輕之理由
      」，最高法院著有五十一年臺上字第八九九號判例要旨可
      稽。況按「量刑固屬法院自由裁量之職權，然仍應受比例
      原則等法則之拘束，並非可恣意為之，致礙及公平正義之
      維護，必須兼顧一般預防之普遍適應性與具體個案特別預
      防之妥當性，始稱相當。而刑法第五十九條之酌量減輕其
      刑，必於犯罪之情狀，在客觀上足以引起一般同情，認為
      即予宣告法定低度刑期，猶嫌過重者，始有其適用；至於
      被告無前科、家境貧困、肢體殘障、坦白犯行，犯罪所得
      低微等情狀，僅可為法定刑內從輕科刑之標準，不得據為
      酌量減刑之理由」；「刑法第五十九條之酌量減輕其刑，
      必於犯罪之情狀，在客觀上足以引起一般同情，認為即予
      宣告法定低度刑期，猶嫌過重者，始有其適用。原判決理
      由雖載上訴人事後已表悔意，向告訴人道歉，並為告訴人
      表示原宥，然此僅可為法定刑內從輕科刑之標準，不得據
      為酌量減輕之理由，原判決適用刑法第五十九條減輕其刑
      ，難謂無適用法則不當之違法」；「按刑法第五十九條之
      酌量減輕其刑，必於犯罪之情狀，在客觀上足以引起一般
      同情而確可憫恕者，始有其適用，至於是否年輕及無前科
      紀錄，或臨時起意及已與被害人家屬成立民事上和解等情
      狀，尚不得據為酌量減輕之理由。」（最高法院九十四年
      度臺上第九號、八十五年度臺上第四三九七號、八十四年
      度臺上第二一六四號判決意旨參照）。
    (2)揆諸上開說明，可知刑法第五十九條之酌量減輕其刑之規
      定，必需於犯罪之情狀，在客觀上足以引起一般同情，認
      為即予宣告法定低度刑期，猶嫌過重者，始有其適用。本
      件被告販賣第一級毒品予他人，而毒品危害他人身心甚鉅
      ，足見就被告販賣第一級毒品之情狀以觀，顯係漠視法紀
      ，尚非一時失慮致罹刑章，客觀上難以引起一般人之同情
      ，其犯罪情狀，並無顯可憫恕之處，縱其事後已在偵審中
      坦承犯行或其有家人需要扶養等，然依最高法院之前述見
      解，此均與刑法第五十九條之要件無關。從而，檢察官上
      訴意旨指摘原審就被告此部分之量刑，引用刑法第五十九
      條之規定酌減其刑為不當等情，為有理由。
  4.刑法第六十四條第二項規定：「死刑減輕者，為無期徒刑」
    、第六十五條第二項規定：「無期徒刑減輕者，為二十年以
    下十五年以上有期徒刑。」。原審誤為死刑減為無期徒刑或
    十五年以下十二年以上有期徒刑，無期徒刑減為七年以上有
    期徒刑，尚有違誤。
  (二)綜上，檢察官上訴意旨指摘原審誤引修正前之刑法第六十五
    條減刑而為論科，踰越法律規定科刑之裁量範圍，以及原審
    就被告有罪部分之量刑，引用刑法第五十九條之規定酌減其
    刑為不當，為有理由。另被告李俊毅上訴猶執前詞否認犯罪
    指摘原判決不當，雖無理由，但原判決既有上述可議之處，
    本院仍應予撤銷改判。
五、科刑審酌事由：
    爰審酌被告李俊毅明知第一級毒品古柯鹼係屬戕害人身心之
    毒品，竟為貪圖不法利益，鋌而走險予以販賣他人施用，危
    害社會治安及國民健康甚鉅，且販賣毒品為世界各國戮力查
    緝之萬國公罪，第一級毒品古柯鹼足以使施用者導致精神障
    礙、性格異常，甚至造成生命危險之生理成癮性及心理依賴
    性，並斟酌被告李俊毅販賣第一級毒品古柯鹼之數量及犯後
    態度，惟被告李俊毅僅販賣一次，且係屬於販賣未遂等一切
    情狀，改量處如主文第二項所示之刑，以資懲儆。
六、沒收：
  (一)扣案之第一級毒品古柯鹼十九包，合計淨重十二．０五公克
    ，純度百分之六十五．八七，純質淨重七．九四公克等情，
    有前揭法務部調查局九十六年十一月三十日調科壹字第０九
    六二三０八０七五０號函（詳偵字第二０七一０號卷第一六
    四頁）在卷可稽，此為本案查獲之第一級毒品，應依毒品危
    害防制條例第十八條第一項前段之規定，諭知沒收銷燬之。
  (二)次按毒品危害防制條例第十八條第一項規定，得諭知沒收並
    銷燬之者，以查獲之毒品及專供製造或施用毒品之器具為限
    ，並不及於毒品之外包裝。而毒品外包裝既係用於包裹毒品
    ，防其裸露、潮濕，便於攜帶販賣，亦係供販賣毒品所用之
    物，應依毒品危害防制條例第十九條第一項之規定宣告沒收
    之，方屬適法（詳最高法院九十二年度台上字第一二八八號
    、九十二年度台上字第一二七五號、八十九年度台上字第四
    五三一號、八十八年度台上字第五０三三號、八十八年度台
    上字第五０三二號判決意旨）。故包裝上開第一級毒品古柯
    鹼之包裝袋十九個，既係用以包裹毒品，防其裸露、潮濕，
    便於攜帶販賣，自應依毒品危害防制條例第十九條第一項之
    規定，諭知沒收。
  (三)至被告李俊毅用以供聯絡使用之門號0000000000
    號行動電話一支，並非被告所有等情，已據被告供明在卷（
    詳本院更一審卷九十九年十月二十日審判筆錄第十三頁），
    況該支電話之申辦人係陳志雄一節，亦有卷附遠傳電信股份
    有限公司通聯資料查詢回覆資料可稽（見偵查卷第一七八頁
    ），則前開電話既非被告所有，且非違禁物，無從宣告沒收
    ，一併敘明。
據上論斷，應依刑事訴訟法第三百六十九條第一項前段、第三百
六十四條、第二百九十九條第一項前段，修正後毒品危害防制條
例第四條第一項、第六項、第十七條第二項、第十八條第一項前
段、第十九條第一項，刑法第二條第一項前段、第十一條前段、
第二十五條，判決如主文。
本案經檢察官呂丁旺到庭執行職務。
中    華    民    國   100    年    4     月    20    日
                  刑事第九庭  審判長法  官  陳貽男
                                    法  官  蔡守訓
                                    法  官  許必奇
以上正本證明與原本無異。
如不服本判決，應於收受送達後10日內向本院提出上訴書狀，其
未敘述上訴之理由者並得於提起上訴後10日內向本院補提理由書
（均須按他造當事人之人數附繕本）「切勿逕送上級法院」。
                                    書記官  楊品璇
中    華    民    國   100    年    4     月    20    日
附錄：本案論罪科刑法條全文
（修正後）毒品危害防制條例第4 條：
製造、運輸、販賣第一級毒品者，處死刑或無期徒刑；處無期徒
刑者，得併科新臺幣 2 千萬元以下罰金。
製造、運輸、販賣第二級毒品者，處無期徒刑或 7 年以上有期
徒刑，得併科新臺幣 1 千萬元以下罰金。
製造、運輸、販賣第三級毒品者，處 5 年以上有期徒刑，得併
科新臺幣 7 百萬元以下罰金。
製造、運輸、販賣第四級毒品者，處 3 年以上 10 年以下有期
徒刑，得併科新臺幣 3 百萬元以下罰金。
製造、運輸、販賣專供製造或施用毒品之器具者，處 1 年以上
7 年以下有期徒刑，得併科新臺幣 1 百萬元以下罰金。
前五項之未遂犯罰之。